臺灣宜蘭地方法院民事判決　九十二年度訴字第三○號
　　原　　　告　乙○○
　　被　　　告　丙○○
　　　　　　　　戊○
　　訴訟代理人　陳倉富律師
　　被　　　告　富邦綜合證券股份有限公司礁溪分公司
　　　　　　　　　　　　　　設.
　　法定代理人　丁○○　　　住.
　　訴訟代理人　林國漳律師
右當事人間請求侵權行為損害賠償事件，業於民國九十三年一月十五日言詞辯論終結
，本院判決如左：
    主      文
被告丙○○、戊○應連帶給付原告新台幣柒拾萬元，及自民國九十二年二月二十二日
起至清償日止按年息百分之五計算之利息。
原告其餘之訴駁回。
訴訟費用由被告丙○○、戊○連帶負擔二分之一；餘由原告負擔。
本判決第一項於原告以新台幣貳拾肆萬元為被告丙○○、戊○供擔保後，得假執行；
但被告丙○○、戊○如以新台幣柒拾萬元為原告預供擔保，得免假執行。
    事      實
甲、原告方面：
一、聲明：
  (一)被告丙○○、戊○應連帶給付原告新台幣（下同）七十萬元，並自起訴狀繕本送
    達翌日起至清償日止依週年利率百分之五計付之利息。
  (二)被告丙○○、富邦綜合證券股份有限公司礁溪分公司（下簡稱富邦證券礁溪分公
    司）應連帶給付原告七十萬元，並自起訴狀繕本送達翌日起至清償日止依週年利
    率百分之五計付之利息。
  (三)如被告丙○○或被告戊○或富邦證券礁溪分公司就第一、二項金額已履行給付，
   他被告就已給付之部份同免責任。
  (四)第一項聲明原告願供擔保請准宣告假執行。
二、陳述意旨：
  (一)被告丙○○原任職於富邦證券礁溪分公司，擔任營業員，並為原告處理股票買賣
    事宜，然其未經原告之同意竟盜賣原告之股票，並將盜賣股票所得之股款自原告
    戶頭內之盜領出。依據所調閱之存取款憑條、明細表，被告丙○○自九十年九月
    二十日起至九十一年二月五日間以現金或轉帳等方式盜領存款一百四十一萬六千
    二百十二元，經扣除其嗣後以轉帳方式所匯入之三十萬五千元後，共計領出原告
    存款一百一十一萬一千二百十二元。嗣經原告發覺，雙方即於民國九十一年六月
    三日在庚○○議員、富邦證券礁溪分公司經理丁○○等人之協調下，經過對帳後
    ，被告丙○○同意償還七十萬元予原告，其母親即被告戊○亦同意對該債務負連
    帶保證之責任，雙方並立有保管條。從而該保管條確實為兩造間之和解契約，故
    原告自得依該契約關係向被告丙○○及戊○請求。
  (二)協調當時原告係為體諒被告丙○○並減輕其負擔，故在協調時退讓，僅請求七十
    萬元，然被告丙○○不但無誠意，事後亦背信而不願依約給付。然丙○○盜領原
    告存款之行為，另亦構成侵權行為，且丙○○係在執行職務盜領原告之存款，富
    邦證券礁溪分公司為其雇用人，是依民法第一百八十八條第一項之規定，被告富
    邦證券礁溪分公司自應負連帶賠償之責任，故原告再依侵權行為之法律關係，訴
    請被告丙○○及富邦證券礁溪分公司應連帶賠償原告七十萬元及法定遲延利息。
  (三)又被告等人對原告各負全部給付之義務，被告間就該給付之範圍，具有不真正連
    帶債務關係，因被告任一人為給付，他被告在其給付範圍內，即免給付義務，故
    訴請如聲明所示。
三、證據：律師意見函、九十一年度訴字第三０六號起訴書暨準備書狀、協調記錄、
    保管條、調解筆錄附土地暨建物登記簿謄本、存摺、託收票據記錄表、股票交易
    查詢明細表、郵政劃撥儲金存款收據、信用卡消費明細及帳單等各一份為證；及
    聲請訊問證人庚○○、丁○○、甲○○。另復請求向富邦商業銀行股份有限公司
    羅東分公司（下稱富邦銀行羅東分公司）調閱原告於該銀行自九十年八月一日起
    至九十一年六月三十日止之存取款憑單，及向富邦證券公司調閱原告於被告富邦
    證券礁溪分公司所為買賣股票之交易查詢明細表及買賣股票委託書。
乙、被告丙○○、戊○方面：
一、聲明：原告之訴及假執行之聲請均駁回。如受不利之判決，願供擔保請准宣告免
    為假執行。
二、陳述意旨：
  (一)被告丙○○與戊○並無於九十一年六月三日與原告達成協議，約定由丙○○與戊○連帶給付七十萬元予原告？
  1.從簽訂九十一年六月三日「保管條」前之協商過程而言：兩造於九十一年六月三
    日之協商過程，並未確認被告丙○○有如原告所主張之盜領或盜轉存款及盜賣股
    票之事實，雙方亦未進行對帳，故未確認債務之實際數額為何，更無由證人庚○○或丁○○予以協調降為七十萬元之情事，此均經庚○○、丁○○及己○○到庭
    結證明確。是原告所為之主張，並無證據足資證明。況上述盜領存款、盜轉（帳
    ）存款及盜賣股票之行為，事涉犯罪行為之刑事追訴及主管機關之行政處罰等責
    任，惟查事實上被告丙○○迄今並無受有此等刑事追訴或行政處罰之處分，益證
    原告上開之主張確屬不實。
  2.從簽訂九十一年六月三日「保管條」之形式而言：系爭保管條既係由原告方面所
    提出，此為原告所自承，故苟兩造確實已就債務金額予以對帳並經協調為七十萬
    元，原告自可以其他協議之方式（如和解書、清償協議書等等）達成求償債務之
    目的，究無以不確定之「保管條」之方式來形諸書面，而徒增紛擾。另該保管條
    ，本係一式二份，除原告所提出者以外，另外一份尚未經被告戊○之合意予以簽
    名，是被告戊○確無與被告丙○○連帶給付原告七十萬元之意思表示合致，足堪
    採信。
  3.依九十一年六月三日「保管條」之內容而言：依原告所提之九十一年六月三日保
    管條，其內容僅「茲保管乙○○先生新台幣柒拾萬元正，恐口說無憑，立此保管
    條以茲證明。」等語，其中既未提及債權之性質或債務之本旨，顯難以足認兩造
    有何和解之協議而約定被告二人有連帶清償之意思表示。
  4.至於原告另以九十一年六月二十一日假立法委員張川田宜蘭服務處由其國會助理
    林松柏所作之協調紀錄，主張被告戊○確有與被告丙○○連帶給付原告七十萬元
    之意思表示合致云云，顯屬無稽。因該協調紀錄係就訴外人梁桂芬及張瑞紋與被
    告等之債務糾紛事件所為之非正式結論，與原告無涉。且查協調當日被告丙○○
    並未到場，被告戊○及到場之債權人（包括原告）亦未於該協調紀錄上簽名確認
    ，顯然該協調紀錄委無足認被告丙○○與戊○有為連帶給付七十萬元予原告之意
    思表示。況且，如被告丙○○與戊○有於九十一年六月三日與原告達成協議，約
    定由丙○○與戊○連帶給付七十萬元，則原告自無須另委由立法委員再為協調，
    由此亦足證九十一年六月三日之保管條所載之內容，確未有兩造合意約定由丙○○與戊○連帶給付七十萬元予原告之事實。
  5.綜上所述，原告所為被告丙○○與戊○於九十一年六月三日與原告達成協議，約
    定由丙○○與戊○連帶給付七十萬元予原告之主張，委無足採。
  (二)被告丙○○亦無對原告構成侵權行為：按侵權行為損害賠償之請求權，以有故意
    或過失不法侵害他人權利為其成立要件，如其行為並無故意、過失或不法，即無
    賠償可言；又主張對造應負侵權行為責任者，對於對造之故意、過失應負舉證責
    任。原告雖主張被告丙○○有盜賣股票及盜領存款之行為，然被告丙○○否認之
    ，從而原告自應舉證被告丙○○有何故意或過失不法侵害其權利之行為存在。
三、證據：提出調解筆錄附土地暨建物登記簿謄本、保管條各一份為證；並請求訊問
    證人己○○。
丙、被告富邦證券礁溪分公司方面：
一、聲明：原告之訴及假執行之聲請均駁回。如受不利之判決，被告願供擔保，請准
    免予假執行之宣告。
二、陳述意旨：原告雖主張被告富邦證券礁溪分公司之受僱人丙○○對其有侵權行為
    ，故被告公司應依民法第一百八十八條負連帶損害賠償責任，惟查：
  (一)原告應舉證證明丙○○確有侵權行為：
  1.侵權行為損害賠償之請求權，以有故意或過失不法侵害他人權利為其成立要件，
    如其行為並無故意、過失或不法，即無賠償可言。又主張對造應負侵權行為責任
    者，對於對造之故意、過失應負舉證責任。從而本件原告應先就另一被告丙○○
    有何侵權行為及侵害其何等權利，負舉證責任。
  2.然原告自陳其所有之證券帳戶之存摺、印鑑及銀行帳戶存摺、印鑑等均交付予丙○○保管，則其雙方間之關係、有無私相授受行為等（雙方是否有借貸或其他法
    律關係）實有進一步釐清之必要，就此，原告應負舉證責任以實其說。
  3.事實上，原告於九十一年六月三日曾與丙○○簽訂一保管條，載明丙○○為原告
    保管新台幣七十萬元，則其雙方間應有一保管金錢之債務關係，與原告所稱盜領
    存款等侵權行為不符，足證原告之主張欠缺事實根據。
  (二)原告應證明丙○○之侵權行為係執行於被告公司之職務行為：
  1.依證券商負責人與業務人員管理規則第十六條規定，證券商之業務人員不得挪用
    或代客戶保管有價證券、款項、印鑑或存摺。另依修正前證券交易法第一百七十
    七條第三款規定，證券商負責人與業務人員若違反此等規定者，應處一年以下有
    期徒刑。故丙○○擔任被告公司營業員一職，其業務範圍僅及於受託客戶買賣股
    票，而前開代客戶保管印鑑、存摺等不法行為，均非其職務行為，縱其有擅自領
    取股款之行為，自與其營業員之職務無關。
  2.另參最高法院八十六年台上字第八０七號、八十六年台上字第一０六五號、八十
    七年上字第一五八０號等判決之見解，被告丙○○之行為均非屬執行職務之行為
    足供遵循。
  3.再者，本件原告所主張之損害係遭丙○○盜領款項，姑不論該盜領行為之真實性
    如何，被告公司為證券經紀商，所經營業務範圍僅為受託辦理證券之買賣，不涉
    及買賣款項之保管，是原告之款項之所以為林君所領，應屬原告與林君及存款銀
    行間之爭執，與被告公司斷無關連至為顯然，原告之請求顯無理由。
  (三)依原告與被告公司所簽訂之「委託買賣證券受託契約」以及「委託人委託買賣證
    券應注意事項」之規定，原告不得將證券存摺、印鑑及銀行存摺、印鑑等交由被
    告公司人員保管，否則應自負其責：
  1.依原告與被告公司（按：簽約人之快樂證券股份有限公司為被告公司所合併）所
    簽訂之「委託買賣證券受託契約」第一條規定：「證券交易所章程、營業細則、
    證券經紀商受託契約準則、委託人委託買賣證券應注意事項、及證券商業同業公
    會規約、暨證券交易所隨時公告事項及修正章則，均為本契約之一部分。」故此
    等相關法令規定原告均有遵守之義務。
  2.依「委託人委託買賣證券應注意事項」第十條規定：「證券經紀商依法不得收受
    存款或辦理放款或借貸有價證券，委託人亦不得將委託買進之證券或賣出證券之
    價金或其他款券存放於證券經紀商或其人員（包括負責人、經理人及所有工作人
    員等）處，否則，委託人應自負其責。」況我國證券市場已臻成熟，投資人對於
    相關投資法令之規定應確實遵守，以保障自己之權益，免生無端爭議。
  3.若被告丙○○在本件果真有侵占原告款項之行為，實係因原告私自其將證券存摺
    、印鑑以及銀行存摺印鑑等交由丙○○保管之故，此等私相授受行為，原告自應
    負擔其風險，斷不能因自己之行為所致之結果，要求被告公司負賠償責任，方符
    公平原則。
  (四)本件原告應先證明被告公司營業員丙○○有何侵權行為，該行為是否屬丙○○之
    營業員職務範圍，其與丙○○間之關係如何等，且縱使被告丙○○確有盜領其存
    款之行為，惟此等行為係肇因於其與丙○○間保管存摺、印鑑等私相授受行為，
    依歷年最高法院之見解，與其營業員職務並無關連，原告請求應予駁回。
三、證據：提出保管條、證券商負責人與業務人員管理規則、委託買賣證券受託契約
    、委託人委託買賣證券應注意事項各一份為證。
丁、本院依職權調閱台灣宜蘭地方法院九十一年度移調字第四一號卷宗（含九十一年
    度訴字第三０六號卷宗）。
    理      由
一、按訴狀送達後，原告不得將原訴變更或追加他訴，但經被告同意者，不在此限。
    又被告於訴之變更或追加無異議，而為本案之言詞辯論者，視為同意變更或追加
    ，民事訴訟法第二百五十五條第一項第一款、第二項定有明文。本件原告起訴請
    求「被告應連帶給付原告七十萬元。原告並願供擔保請准宣告假執行。」（參卷
    第二十二頁）；嗣於審理中原告將上開聲明變更為「(一)被告丙○○、戊○應連帶
    給付原告七十萬元，並自起訴狀繕本送達翌日起至清償日止依週年利率百分之五
    計付之利息。(二)被告丙○○、富邦證券礁溪分公司應連帶給付原告七十萬元，並
    自起訴狀繕本送達翌日起至清償日止依週年利率百分之五計付之利息。(三)如被告
    丙○○或被告戊○或富邦證券礁溪分公司就第一、二項金額已履行給付，他被告
    就已給付之部份同免責任。(四)第一項聲明原告願供擔保請准宣告假執行。」（詳
    卷第三一八頁之準備(三)狀），然本件被告對於原告前揭變更並無異議而為本案之
    言詞辯論，視為同意變更，從而原告所為之變更即無不合。
二、又原告雖於九十一年九月十九日即曾依據雙方所簽立九十一年六月三日保管條，
    訴請被告丙○○及戊○應連帶給付七十萬元，並以九十一年度訴字第三０六號繫
    屬在案，有該卷宗可參，核與本件原告訴之聲明第一項部份，係屬相同；然因前
    揭清償債務事件，雙方於審理中同意移付調解，嗣後並以九十一年度移調字第四
    一號事件成立調解，約定：「一、被告願意連帶給付新台幣七十萬元‧‧二、被
    告願提供屏東縣竹田鄉○○段一九六地號、十七公畝八十平方公尺田地一筆，及
    宜蘭線頭城鎮○○街四六巷三十九號一樓房屋，設定抵押權予原告。被告願於九
    十一年十一月二十九日提供辦理抵押權所需證件，如被告未如期提供相關證件或
    於調解成立之日起至提供上開證件之日止，另以前開不動產設定他筆抵押權，則
    本件調解兩造所為之意思表示解除條件成就，本件調解對兩造不生效力。‧‧」
    等情，已經兩造提出調解筆錄為證（詳卷第三０至三二頁）。然因前述調解協議
    係附有解除條件，且該解除條件業因被告未依約交付辦理抵押權所需證件予原告
    而告成就，故上開調解已經失效等節，已據雙方在前案及本案中陳明在卷（參九
    十一年移調字第四一號卷第五八頁、本件卷第一０六頁），從而原告再依相同之
    保管條，於本件中訴請被告丙○○及戊○連帶給付七十萬元，要無一事不再理之
    問題，自應准許。
三、兩造爭執之摘要：
  (一)原告起訴主張：被告丙○○原任職富邦證券礁溪分公司，然其竟盜領原告之存款
    共計一百一十一萬一千二百十二元。嗣後雙方經協調，被告丙○○及戊○同意連
    帶償還原告七十萬，並當場書立保管條為證，故雙方間已成立一和解契約，為此
    爰依據該和解協議請求被告丙○○及戊○應連帶給付原告七十萬元。此外，被告
    丙○○盜領原告存款之行為，造成原告受有財產上之損害，已構成侵權行為，且
    因其行為係屬執行職務之行為，而被告富邦證券礁溪分公司為其僱用人，依民法
    第一百八十八條之規定自應負連帶賠償之責，從而爰依侵權行為法律關係，訴請
    被告丙○○及富邦證券礁溪分公司連帶賠償原告七十萬元。又被告間就前述給付
    具有不真正連帶債務關係，被告中任一人為給付，他被告在其給付範圍內即免給
    付義務，為此訴請如聲明所示。
  (二)被告丙○○、戊○則以：被告丙○○與戊○並無於九十一年六月三日與原告達成
    協議，並約定連帶給付七十萬元予原告，蓋從簽訂保管條前之協商過程而言，並
    未確認被告丙○○有盜領、盜轉存款及盜賣股票之事實，亦未合意約定由丙○○
    與戊○連帶給付七十萬元；再者，從簽訂保管條之形式而言，苟兩造已就債務金
    額予以對帳並經協調為七十萬元，則原告自可以其他協議之方式達成求償債務之
    目的，無須以保管條之方式為之。另該保管條本係一式二份，除原告所提出者以
    外，另外一份尚未經被告戊○之合意予以簽名，又參以保管條之內容並未提及債
    權之性質或債務之本旨，此均證雙方並無連帶給付七十萬元之意思表示合致，故
    原告依據該保管條，訴請被告丙○○與戊○連帶給付七十萬元，委無足採。此外
    ，原告雖另主張被告丙○○有盜賣股票盜領現款等侵權行為之事實，然被告否認
    之，原告自應舉證證明被告丙○○有何故意或過失不法侵害其權利之行為存在等
    語置辯。
  (三)被告富邦證券礁溪分公司則以：原告雖主張被告富邦證券礁溪分公司應依民法第
    一百八十八條對丙○○之侵權行為負連帶賠償責任，惟原告除應先證明丙○○確
    有侵權行為之外，其亦應證明丙○○之侵權行為係屬執行職務之行為。然依據證
    券商負責人與業務人員管理規則第十六條規定，丙○○擔任被告公司營業員一職
    ，其業務範圍僅及於受託客戶買賣股票，至於代客戶保管印鑑、存摺等不法行為
    ，均非丙○○之職務範圍，縱其有擅自領取股款之行為，自與其營業員之職務無
    關。再者，依原告與被告公司所簽訂之「委託買賣證券受託契約」以及「委託人
    委託買賣證券應注意事項」，原告亦不得將證券存摺、印鑑及銀行存摺、印鑑等
    交由被告公司人員保管，故若認被告丙○○確有侵占原告款項之行為，實係因原
    告私自其將證券存摺、印鑑以及銀行存摺印鑑等交由其保管之故，此等私相授受
    行為，依歷年來最高法院之見解，均認原告應自負風險，不能要求證券公司負連
    帶賠償等語資為抗辯。
四、兩造不爭執之事實：
    原告主張被告丙○○原任職於富邦證券礁溪分公司擔任營業員，並為原告處理買
    賣股票事宜，嗣因雙方就被告丙○○是否有盜賣原告股票或盜領原告存款等情事
    ，發生爭執，被告丙○○、戊○即邀原告於九十一年六月三日在富邦證券礁溪分
    公司簽立保管條，三人並均已於保管條上簽名乙節，已據原告提出保管條一份為
    證（詳卷第五三頁），復為被告所不爭執，堪認定為實在。
五、爭點之判斷：
    然查，原告主張被告丙○○及戊○依據前揭保管條，已同意連帶給付原告七十萬
    元；另被告丙○○有盜領原告存款之行為，該行為並致原告受有財產上損害，已
    構成侵權行為，而被告富邦證券礁溪分公司為其僱用人，故應與丙○○負連帶賠
    償責任等事實，則均為被告所否認，並以前揭情詞置辯，是經兩造整理及協議後
    ，確認本件應審酌之爭點為：(一)被告丙○○與戊○是否應依九十一年六月三日之
    保管條連帶給付原告七十萬元？(二)被告丙○○有無故意或過失不法侵害原告之行
    為，並造成原告受有財產上之損害？如成立侵權行為，則被告丙○○應負之損害
    賠償額為何？(三)又如丙○○已成立侵權行為，則被告富邦證券礁溪分公司應否就
    丙○○之侵權行為負連帶賠償之責？（詳卷宗第九十四頁、第二四０頁）茲就右
    開爭點判斷如下。
  (一)爭點一：被告丙○○、戊○是否應依九十一年六月三日之保管條連帶給付原告七
    十萬元？
  1.經查，原告主張其與被告丙○○於九十一年六月三日在富邦證券礁溪分公司，經
    由庚○○議員之協調，雙方成立和解，丙○○同意償還原告七十萬元，且經原告
    要求，丙○○之母親即被告戊○亦同意擔任丙○○前開債務之連帶保證人，雙方
    並簽立保管條等情，除已據原告提出保管條為證外，另亦經證人庚○○到庭證稱
    ：「保管條我沒有見過，但是當天我有在場，當時是被告丙○○的父親找我去幫
    忙，所以我到富邦公司，當場雙方很和氣在談這件事情，那時原告的姪女將原告
    遭被告盜領的支出憑證拿出來算，算的結果有壹佰多萬，但吳先生要求對方付七
    十萬元的現金，這些是我當場聽到他們說的，之後我就先離開，他們簽保管條的
    情形我並不知道。」、「（問：當時丙○○確實有要給付原告七十萬元的意思？
    ）原告要求對方付七十萬元的時候，被告丙○○沒有表示意見，她母親也沒有表
    示意見，當時氣氛很平和，我在當時就離開。」、「原告要求對方付七十萬元時
    ，被告方面是沒有說話表示同意，但是也沒有表示不同意，所以原告就說請大家
    來簽一個協議書，之後我就離開。當時富邦小姐確實有將所有資料拿出來對帳。
    」、「當時是由原告的姪女核對，她核對就是將委託書上面不是原告簽名的部分
    加起來，算出一百多萬元，但沒有就存摺內領出匯入的錢來計算。」、「當天大
    家談的氣氛都不錯。」等語屬實；復有證人即富邦證券礁溪分公司經理丁○○在
    庭所稱：「有看過這張保管條。當天是因為之前原告有到公司反應說他的存款有
    問題，他的營業員就是被告丙○○，但我問丙○○，丙○○的說詞與原告不同，
    故丙○○就帶庚○○議員到我們公司樓上，說要我們將資料提出來，讓他們對帳
    ，我們就提供資料，由兩方自行協調。對帳時間很長，交易的資料也很多，由兩
    方一張一張的核對，核對結果我已經不記得了，後來因為數字很難取捨，所以原
    告就說要對方付她七十萬元，後來被告也在保管條上面簽名，所以我認為她應該
    有同意。」、「就我個人在現場觀察協調的結果，丙○○已經在保管條上面簽名
    ，就應該要付七十萬元的意思。至於她媽媽在現場話說的不多，我不知道她的意
    思。另外丙○○在當場是否有提出另外條件我不記得了。」、「（問：當時丙○○是否有說事後還要再對帳？）我沒有聽到。」「七十萬元是兩造協調的。」、
    「（問：丙○○當場有無說七十萬元沒有包括她匯進去的錢，匯進去的錢還要經
    過再會算？）我不記得了。」、「（問：在寫保管條當時的氣氛如何？被告簽保
    管條的態度如何？）當時談論的氣氛很好，被告二人簽保管條都是基於自願的。
    我不記得她們在簽保管條有表示什麼，她們總共簽了一張保管條，簽完之後就交
    給原告。」「（問：為何戊○要在保管條上面簽名？）這是原告方面要求的，對
    方也好像沒有拒絕，所以都簽名。」「我好像有印象有一百多萬，經兩造協調為
    七十萬元，但詳細情形我不清楚。」等語足稽（參見卷二五０至二六四頁）；另
    原告之姪子即證人甲○○亦證述：「這張保管條是我寫的。丙○○因為幫很多人
    偷賣股票，並利用這些人的帳號做一些違反的行為，丙○○、戊○、富邦陳經理
    及庚○○議員在富邦公司的樓上，並請公司小姐將買賣股票的委託書送上來，當
    時原告也有在場，我跟我妹妹有陪原告一起前往。我跟我妹妹、原告、被告丙○○對帳‧‧，粗略估算有一百多萬元，我們要求丙○○還這些錢，但是丙○○不
    同意，最後就以七十萬元達成和解，丙○○同意付這筆錢，她媽媽也同意，所以
    就寫這一張保管條，她媽媽當場也說她名下有房子，願意賣掉來清償債務。」、
    「當時是我們請她媽媽當連帶保證人，她媽媽也有同意。」、「她確實有同意要
    付七十萬元，所以才簽名，何況她請來的庚○○議員也在現場，丙○○當時也沒
    有說過事後要對帳。」等語（參閱卷宗第二九四至二九五頁），且三位證人所述
    大致相符，堪予採憑。從而原告此部份之主張，自足信為真正。
  2.按稱和解者，謂當事人約定，互相讓步，以終止爭執或防止爭執發生之契約；又
    和解有使當事人所拋棄之權利消滅及使當事人取得和解契約所訂明權利之效力，
    民法第七百三十六條、第七百三十七條分別定有明文。且和解契約之成立，民法
    並未特設規定，故為不要式契約及諾成契約，於當事人於締約時有合致之意思表
    示，即為成立要件。另按連帶保證者，乃保證人與主債務人連帶負債務履行責任
    之保證，係依當事人契約而成立，亦屬於不要式行為。查被告丙○○於前述時、
    地，既因原告認為其有盜賣股票並進而盜領存款等行為，經與之核對帳目後，同
    意以七十萬元與原告和解，雙方顯已有合致之意思表示；另被告戊○在當場經由
    原告之要求，隨即在保管條上之連帶保證人欄上簽名，同意擔保丙○○右開債務
    ，故其與原告間業已成立連帶保證契約一節，亦屬無疑，從而揆諸前揭說明，本
    於和解契約及保證契約係諾成契約及不要式契約之性質，不問兩造間是否書立和
    解契約，亦不問被告戊○係否僅於一張保管條上簽名，均無礙兩造間和解契約及
    連帶保證契約之成立，被告丙○○、戊○自應受該協議之拘束。況且雙方所簽立
    之保管條雖係記載：「茲保管乙○○先生新台幣柒拾萬元正，恐口無憑，立此保
    管條以茲證明。」等語，致形式上似為一寄託契約，然兩造均不爭執原告並無交
    付任何寄託物或款項予被告丙○○，雙方間無任何寄託關係存在，復依證人甲○○所稱：「（問：原告實際上有無交錢給丙○○保管？為何當時要以保管條之方
    式為之？）沒有。當場我妹妹提到應該以保管條的方式來寫對我們比較有保障。
    」等語（見卷第二九五頁），復參酌前開認定之事實，堪認兩造實係以虛偽之寄
    託關係隱藏和解協議之法律關係，依民法第八十七條第二項之規定，自應適用和
    解契約之規定，從而原告依據該項和解協議，請求被告丙○○、戊○連帶給付七
    十萬元，要屬可採。被告抗辯兩造間無保管之債務存在，原告不得依據該保管條
    向被告丙○○請求云云，顯無足取。
  3.再按和解原由兩造互相讓步而成立，和解之後任何一方所受之不利益均屬其讓步
    之結果，不能據為撤銷之理由。和解契約合法成立，兩造當事人即均應受該契妁
    之拘束，縱使一造因而受不利益之結果，亦不得事後翻異，更就和解前之法律關
    係再行主張。又和解契約以當事人締約當時兩造合致之意思表示，為成立要件，
    雖一造表意人於其表示意思時，本無欲受其所表示意思拘束之意，苟非此意為他
    一造所明知，其表示之意思究不因之而無效，即於和解契約之成立及效力，不生
    影響，最高法院著有十九年上字第一九六四號判例可稽。執此，原告與被告丙○○、戊○間已成立和解契約乙節，既經認定，被告丙○○、戊○即應受此契約拘
    束，縱使渠等因而受有不利益之結果，均屬其讓步之結果，自不得事後翻異，更
    就和解前之法律關係再行主張，是其再抗辯被告丙○○並無原告所稱盜賣股票或
    盜領存款，故無需支付款項予原告等情事，自非正當。至被告丙○○雖又辯稱係
    因原告算出其尚應給付一百餘萬元，伊無法接受，才會簽立保管條，表示其曾經
    領了七十萬元，但不包括已匯入原告戶頭之款項，至於已經匯入之款項，雙方嗣
    後還需再經過會算，等算清後再來解決雙方債務問題云云，然其所稱已為原告否
    認，且依上開三位證人所述之事實，丙○○並無在協調當時曾表示雙方需再經過
    會算等語，是縱認丙○○於簽立保管條時無欲受其所表示意思拘束之意，然此充
    其量僅為其內心之意思或真意保留，依前舉判例意旨，該和解契約亦不因而受有
    影響。
  4.從而原告依據系爭保管條亦即兩造間之和解協議，訴請被告丙○○、戊○應連帶
    支付七十萬元，核屬有據。
  (二)爭點二：被告丙○○有無故意或過失不法侵害原告之行為，並造成原告受有財產
    上之損害？如成立侵權行為，則被告丙○○應負之損害賠償額為何？
  1.經查，原告主張被告丙○○自九十年九月二十日起至九十一年二月五日間由原告
    設於富邦銀行羅東分行、帳號０四０—二五—００一七０五—九之戶頭內，共提
    領出二十七筆款項，其中以現金提領五十九萬一千六百七十一元，另以轉帳領出
    八十二萬四千五百四十元，合計一百四十一萬六千二百十二元乙情，已有富邦銀
    行羅東分行以九十二年四月二十二日（九二）富銀羅字第０十四號函所檢送之客
    戶存提記錄單暨存摺類存款取款憑條在卷可佐（詳卷第一０九至一三四頁），被
    告丙○○對此亦不爭執（參卷第三０五頁），堪信為實在。至於被告丙○○雖辯
    稱前開款項中，有六筆現金合計二十四萬三千元（即九十年九月二十日七萬七千
    元、九十年十一月十二日八千元、九十年十一月十五日八千元、九十年十一月二
    十三日五萬九千元、九十一年一月二十三日一萬六千元、九十一年一月二十三日
    七萬五千元），其於領出後已交由原告自用等語，然此事實業經原告否認，被告
    丙○○亦坦承對此有利於己之事實無任何證據可提出，是其所辯，難認已盡舉證
    之責。從而被告丙○○共自原告前揭帳戶內提領出一百四十一萬六千二百十二元
    之事實，已足認定。
  2.又查，被告丙○○再辯稱其嗣後曾陸續以現金或轉帳方式存入三十七筆款項至原
    告前開帳戶內，合計已存入一百二十三萬二千一百元，用以為原告代墊買受股票
    之資金，故雙方經常有資金往來，其亦因此自原告帳戶內取回所墊支之資金，是
    就其所提領之金額，尚應扣除伊已存入之款項等語。原告則對於被告丙○○所稱
    之三十七筆款項確實係由丙○○所存入一事，並未爭執（參卷宗第三０六頁），
    且就三十七筆存入款項中之(1)九十年九月十四日轉帳入款五萬二千元、(2)九十年
    九月二十五日轉帳入款五萬五千元、(3)九十年十月十七日轉帳入款三萬四千元、
    (4)九十一年一月七日轉帳入款一萬七千元、(5)九十一年一月十八日轉帳入款六萬
    五千元、(6)九十一年十一月二十二日轉帳入款三萬六千元、(7)九十一年一月二十
    四日轉入款一萬一千元、(8)九十一年一月三十日轉帳入款三萬二千五百元、(9)九
    十一年二月四日轉帳入款二千五百元，合計三十萬五千元之九筆款項，原告同意
    予以扣除（詳卷第一六八頁）；另對於(1)九十年十月二十九日轉帳入款八萬元、
    (2)九十年十一月九日轉帳入款五千一百元、(3)九十年十二月二十五日轉帳入款九
    萬一千元，合計十七萬六千一百元部份，原告亦主張該三筆款項雖尚無法查出係
    由何人轉帳存入，但仍同意扣除，不向被告請求（此見卷宗第三三二頁）；然針
    對其餘以現金方式存入之二十五筆款項，原告另主張該二十五筆款項雖由丙○○
    書寫存入憑條而存入，惟實際上係原告將錢交予被告丙○○，由丙○○代伊存入
    ，並非丙○○以自己之資金匯入等語。是查，就上述原告已不爭執係由丙○○轉
    帳入款之十二筆款項、合計四十八萬一千一百元部份（即305000元＋176100元＝
    481100元），因其已同意自丙○○所提領之金額中予以扣除，自應准許。然就雙
    方猶有爭執之二十五筆現金存入款部份，本院參酌富邦銀行羅東分行客戶存提紀
    錄單所載之提、存款紀錄，系爭二十五筆現金於存入當日，原告隨即買入與各筆
    存入款項金額大致相當之證券，此觀前述客戶存提紀錄單中，該二十五筆現金存
    入後，同日該帳戶內即有與各筆存入現金金額相當之買入證券自動扣款紀錄，即
    可明之（參卷第一一０至一四頁），依此可認系爭二十五筆現金存入款應為原告
    買入證券所用。被告雖辯稱前述現金係由其存入用以為原告代墊買受證券之款項
    云云，然其所述苟屬為真，雙方應屬借貸關係，則衡情其於借款予原告後，原告
    自應返還相同之款項予丙○○，惟按前揭客戶存提紀錄單所示，前開二十五筆現
    金自存入後，並無與各筆存入款項相同金額之支出紀錄；且被告丙○○以現金或
    轉帳方式提領之二十七筆款項，均係在原告戶頭內有賣出股票而自動入帳紀錄之
    當日或次日，其所提領之金額業與賣出股票所得之款項大致相當，惟與系爭二十
    五筆存入款之金額並無吻合，與存款時間亦相隔數日，足徵被告丙○○所領取之
    款項係與賣出證券所得之款項有密切關連，而與系爭二十五筆存入款無涉。且如
    認前述二十五筆現金存入款，係由被告丙○○以其資金存入，則其將各筆款項存
    入原告帳戶後，即於當日買受股票，嗣於次日再將股票售出，並將賣出該證券所
    入之股款提領，而非取回其所存入之金額，則無異係由丙○○藉由原告戶頭從事
    有價證券買賣事宜，此亦與其稱係代原告先墊支買入證券資金，嗣後再自原告戶
    頭取回所墊支之款項等節，不盡相符。是依前開所述，本院認為被告丙○○稱其
    係為原告代墊股票資金，故以其資金存入各筆款項等情，並非可取；反之，原告
    主張系爭二十五筆存入款乃其將錢交由被告丙○○代為存入，用以買入股票等情
    ，較屬可信。是本件被告丙○○主張其自原告帳戶所領取之金額，尚應扣除其已
    存入之一百二十三萬二千一百元等情，除前述原告已同意扣除之四十八萬一千一
    百元核屬正當外，其餘部份，均無理由。
  3.按因故意或過失，不法侵害他人之權利者，負損害賠償責任，民法第一百八十四
    條第一項前段定有明文。被告丙○○自九十年九月二十日起至九十一年二月五日
    間從原告設於富邦銀行羅東分行之帳戶提領一百四十一萬六千二百十二元，經扣
    除丙○○嗣後以轉帳存入之四十八萬一千一百元後，被告丙○○仍自原告帳戶內
    領出而取得九十三萬五千一百十二元等事實，業已於前述；然被告丙○○辯稱其
    提領上揭存款係因經常為原告代墊買賣股票之款項一節，因已非可採，其復無法
    再證明伊自原告帳戶內提領存款之行為具有何正當理由，從而原告主張被告丙○○未經其同意即盜領伊帳戶內之存款，係屬故意不法侵害，且造成原告受有財產
    上之損害乙情，乃屬有據，其依侵權行為法律關係訴請被告丙○○賠償，自應准
    許。又被告丙○○所盜領之款項共計為九十三萬五千一百十二元，是原告請求丙○○賠償七十萬元，因於此範圍之內，即無不可，應予准許。
  (三)爭點三：如被告丙○○已成立侵權行為，則被告富邦證券礁溪分公司應否就丙○○之侵權行為負連帶賠償之責？
  1.按受僱人因執行職務，不法侵害他人之權利者，由僱用人與行為人連帶負損害賠
    償責任，民法第一百八十八條第一項固定有明文。然按民法第一百八十八條第一
    項所謂受僱人因執行職務不法侵害他人之權利，係指因執行命令，或委託之職務
    自體，或執行該職務所必要之行為，而不法侵害他人之權利而言，即受僱人之行
    為在客觀上足認為與其執行職務有關，而不法侵害他人之權利者。苟在客觀上不
    能認為執行職務行為，亦不能認為與執行職務相牽連，縱係在執行職務時為之，
    亦不得以執行職務目之，最高法院著有四十二年台上字第一二二四號判例及五十
    四年度台上字第八０四號裁判足稽。又證券經紀商為受託買賣有價證券而僱用營
    業人員為直接有關有價證券買賣之行為者，必該營業人員因執行與有價證券買賣
    有關之行為而不法侵害他人之權利者，始得令證券經紀商與該營業人員負連帶賠
    償責任，倘係營業人員個人之犯罪行為而無關有價證券買賣之職務者，尚難謂係
    因執行職務而不法侵害他人之權利（最高法院九十二年度台上字第四八五號判決
    可資參照）。
  2.查原告雖另主張丙○○任職於富邦證券礁溪分公司期間，盜領其存款，且該行為
    係屬執行職務之行為，故富邦證券礁溪分公司應依民法第一百八十八條第一項負
    連帶賠償責任等語；被告富邦證券礁溪分公司除對丙○○於盜領原告存款期間為
    其僱用人乙節不爭執外，其則否認被告丙○○保管原告印章，進而盜蓋空白取款
    憑條並提領原告存款之行為係屬「執行職務」之行為。經查，本件原告主張丙○○所構成之侵權行為內容，乃係其盜領原告設於富邦銀行羅東分行帳戶內存款之
    行為，並無包括丙○○盜買股票之行為，此已經原告詳述在卷（見卷第一九二頁
    、第二四０頁）。然被告丙○○乃富邦證券礁溪分公司之營業員，故係證券經紀
    商為受託買賣有價證券所僱用，依證券交易法施行細則第九條第三款及證券商負
    責人與業務人員管理規則第二條第二項之規定，其職務範圍以為證券商從事有價
    證券之承銷、買賣之接洽或執行，並負責辦理有價證券買賣中之開戶、推介、受
    託、申報、結算、交割或為款券之收付、保管等行為為限。且證券商之業務人員
    ，除其他法令另有規定外，不得有挪用或代客戶保管有價證券、款項、印鑑或存
    摺之行為，此九十二年二月一日修正前之證券商負責人與業務人員管理規則第十
    六條第二項第十一款亦定有明文。惟被告丙○○受原告私下委託，平日即保管其
    存摺乙節，業據原告自承（參第六六頁），丙○○之行為顯已違反前揭規定；況
    違反上開管理規則，依證券交易法第一百七十七條之規定應處一年以下有期徒刑
    、拘役科或併科新台幣一百二十萬元以上罰金，此項行為既係法令禁止之行為，
    實難謂被告丙○○行為係因執行職務而不法侵害他人權利。另原告係因被告丙○○陳稱要為其申辦信用卡，原告方三次交付印章予丙○○乙節，亦經原告多次陳
    明在卷（詳卷第六六頁、第三０七頁），故其顯非係為委託買賣證券而交付印章
    予丙○○，被告丙○○亦非係利用原告委託買賣股票之機會，盜用印章及盜領存
    款，是丙○○因為原告代辦信用卡而向原告收受印章，並利用持有印章之機會，
    蓋用印章於空白取款憑條上，進而盜領原告存款之舉，不論客觀上或外觀上均非
    在執行有價證券買賣之行為，應僅為其個人之侵權行為，難認與其執行證券公司
    之職務有關。又丙○○之行為於客觀上既已非屬執行職務之行為，揆諸前列裁判
    見解，即不能僅因其收受印章之行為，係在富邦證券礁溪分公司之營業場所及營
    業時間內，或僅因丙○○為證券公司之營業員，即謂證券公司應負連帶賠償之責
    ，是原告以丙○○為被告富邦證券礁溪分公司之受僱人，且係在證券公司執行職
    務時向其收受印章為由，逕為主張該公司應負連帶賠償責任，顯非可採。
  3.基上，被告富邦證券礁溪分公司無須就丙○○之侵權行為負連帶賠償之責。
六、綜上所述，本件原告以被告丙○○、戊○於九十一年六月三日所簽立之保管條，
    主張雙方業已成立和解協議乙節，因屬可採，從而其依據該保管條亦即和解契約
    之法律關係，請求被告丙○○、戊○應連帶給付七十萬元及自起訴狀繕本送達之
    翌日即九十二年二月二十二日起至清償日止，按年息百分之五計算之利息，要屬
    正當，應予准許。惟原告另主張被告丙○○行為亦構成侵權行為，雖屬有理由，
    然因丙○○盜領原告存款之舉僅為其個人行為，非執行職務之行為，與證券公司
    無涉，故原告另依民法第一百八十八條第一項前段規定，訴請被告富邦證券礁溪
    分公司應與丙○○連帶賠償七十萬元及法定遲延利息部份部份，即非正當，不應
    准許。又原告對被告丙○○部份，係因依據保管條及侵權行為等兩項法律關係競
    合請求，然原告依據保管條之法律關係請求被告丙○○給付原告七十萬元部份，
    已經准許，則其另依侵權行為訴請丙○○賠償七十萬元部份，雖亦屬有據，惟因
    與前揭准許部份為請求權競合，爰不於主文內重複諭知，附此敘明。
七、假執行宣告：本件兩造就主文第一項部份均已陳明願供擔保，聲請宣告假執行及
    免為假執行，於法尚無不合，爰分別酌定相當之擔保金額宣告之。
八、本件事證已臻明確，兩造其餘主張陳述、攻擊防禦方法及所提之證據，均與本件
    判決結果無影響，毋庸一一審酌，附此敘明。
九、結論：本件原告之訴為一部有理由，一部無理由，依民事訴訟法第七十九條、第
    八十五條第二項、第三百九十條第二項、第三百九十二條第二項，判決如主文。
中　　華　　民　　國  　　九十三　  　年  　　一　　  月　　  三十  　　日
~B臺灣宜蘭地方法院民事庭
~B法　　　官　　邱景芬
右為正本係照原本作成。
如不服本判決，應於判決送達後廿日內向本院提出上訴狀(應附繕本)。
中　　　華　　　民　　　國　　九十三　　年　　　二　　　月　　 二　　 　日
~B法院書記官　　吳慧芳
